臺灣臺中地方法院刑事判決　　　　　　　　　　　　　九十一年度易字第七四七號
　　公　訴　人　臺灣臺中地方法院檢察署檢察官
　　被　　　告　乙○○
右列被告因偽造文書等案件，經檢察官提起公訴（九十一年度偵字第五五七號），本
院判決如左：
    主  文
乙○○服用酒類，不能安全駕駛動力交通工具而駕駛，處拘役伍拾日，如易科罰金，
以參佰元折算壹日；又行使偽造私文書，足以生損害於公眾及他人，處有期徒刑肆月
，如易科罰金，以參佰元折算壹日，如附表所示文件上偽造之「甲○○」署押共肆拾
伍枚，均沒收。
    事  實
一、乙○○於民國九十年八月三十一日二十一時許，在彰化縣員林鎮某處與友人飲酒
    ，迄同年九月一日凌晨，其於飲酒後已達不能安全駕駛動力交通工具之程度，竟
    仍駕駛車牌號碼ＰＳ－３８９１號自用小客車，沿國道一號高速公路，由北往南
    行駛。嗣於同日凌晨三時四十分許，乙○○途經彰化縣埤頭鄉○○○○道一號公
    路二一八公里南向處時，為警當場查獲，經測試其吐氣所含酒精成份高達每公升
    一點０九毫克。乙○○被查獲時，為規避刑責，竟另行起意，冒用其友人「甲○
    ○」之名義應訊，接續於如附表編號一至六所示之吐氣酒精測試單、內政部警政
    署國道公路警察局舉發違反道路交通管理事件通知單、警訊筆錄、訊問被告告知
    權利單、逕行逮捕通知單、指紋卡片上偽簽「甲○○」之署押及按捺指紋共四十
    四枚（含簽名八枚、指印三十六枚，詳如附表編號一至六所示），偽造足以表明
    違規人係「甲○○」，以及「甲○○」已收受如附表編號二所示之舉發違反道路
    交通管理事件通知單、附表編號五所示之逕行逮捕通知單等意思之私文書，持交
    承辦員警收執；迨同日十六時二十分許，乙○○經移送台灣彰化地方法院檢察署
    偵訊時，又基於同一偽造文書之犯意，接續於如附表編號七所示之偵訊筆錄上偽
    簽「甲○○」署押一枚，足以生損害於犯罪偵查機關對於案件偵查、人犯逮捕之
    正確性及甲○○本人。嗣經員警將乙○○按捺之指紋卡送請內政部刑事警察局比
    對指紋後，查覺該指紋為乙○○所有，始查悉上情。
三、案經內政部警政署警政署國道公路警察局第三警察隊報請臺灣臺中地方法院檢察
    署檢察官偵查起訴。
    理  由
一、右揭事實，業據被告乙○○於警訊時及偵、審中坦承不諱，核與證人甲○○於警
    訊時及台灣彰化地方法院九十一年度交簡上字第二號審理時證述之情節相符，且
    經該院於審理時當庭命被告與證人甲○○書寫「甲○○」三字，所為之勘驗結果
    一致，復有內政部刑事警察局九十年十一月十三日（九十）刑紋字第二一四五九
    七號指紋比對結果函，及如附表所示被告偽造「甲○○」署押之吐氣酒精測試單
    、舉發違反道路交通管理事件通知單、警訊筆錄、訊問被告告知權利單、逕行逮
    捕通知單、指紋卡片、偵訊筆錄等附卷可稽，足見被告之自白確與事實相符。事
    證明確，被告犯行堪以認定。
二、按刑法第二百十七條第一項之「署押」，乃指於紙張或物體上簽署之姓名，或其
    他符號，其作用在示其承認所簽署之文書效力，若以捺指紋以代替簽名者，如偽
    造指紋亦屬偽造署押，本案被告乙○○除於如附表所示之吐氣酒精測試單、內政
    部警政署國道公路警察局舉發違反道路交通管理事件通知單、警訊筆錄、訊問被
    告告知權利單、逕行逮捕通知單、指紋卡片、偵訊筆錄偽簽「甲○○」之姓名外
    ，尚於該簽名上按捺指紋及筆錄內錯字更正處、筆錄騎縫處按捺指紋，表示確認
    筆錄之記載，揆諸前揭說明，捺指紋亦屬該罪所謂之「署押」。核被告所為，係
    犯刑法第一百八十五條之三之服用酒類不能安全駕駛動力交通工具而駕駛罪及同
    法第二百十六條、第二百十條之行使偽造私文書罪。被告偽造署押為偽造私文書
    之階段行為，偽造私文書後持以行使，其偽造私文書之低度行為復為行使偽造私
    文書之高度行為所吸收，均不另論罪。又被告於如附表編號二所示舉發違反道路
    交通管理事件通知單之通知聯及附表編號五所示逕行逮捕通知單之通知本人聯上
    偽造「甲○○」之署押，進而偽造足以表明違規人係「甲○○」，以及「甲○○
    」已收受如附表編號二所示之舉發違反道路交通管理事件通知單、附表編號五所
    示之逕行逮捕通知單等意思之私文書，並持交承辦員警收執，已構成刑法第二百
    十六條、第二百十條之行使偽造私文書罪，公訴人認被告係犯刑法第二百十七條
    第一項之偽造署押罪，尚有未洽，惟起訴事實相同，起訴法條應予變更。再被告
    先後多次冒用「甲○○」名義在如附表所示文書上簽名、捺指印，係利用同一機
    會，在同一時段就同一犯罪構成事實，本於單一犯意接續進行，以實現一犯罪構
    成要件之單一行為，為接續犯，應僅以一罪論。被告所犯上開二罪，犯意各別，
    罪名不同，應分論併罰。爰審酌被告為規避刑責，竟冒用友人名義應訊，及其犯
    罪之手段、犯罪所生之危害、犯罪後坦承犯行之態度等一切情狀，量處如主文所
    示之刑，並諭知易科罰金之折算標準。至如附表所示被告偽造之「甲○○」署押
    四十五枚，應依刑法第二百十九條之規定，宣告沒收之。
據上論斷，應依刑事訴訟法第二百九十九條第一項前段、第三百條，刑法第一百八十
五條之三、第二百十六條、第二百十條、第四十一條第一項前段、第二百十九條，罰
金罰鍰提高標準條例第一條前段、第二條，判決如主文。
中      華      民      國      九十一      年      四    月    三十    日
                                    臺灣臺中地方法院刑事第一庭
                                        法  官  陳  文  燦
右正本證明與原本無異。
如不服本判決，應於送達後十日內向本院提出上訴狀（須附繕本），上訴於台灣高等
法院台中分院。
                                        書記官
中      華      民      國      九十一      年      四    月三十    日
附錄論罪科刑法條
刑法第一百八十五條之三：服用毒品、麻醉藥品、酒類或其他相類之物，不能安全駕
駛動力交通工具而駕駛者，處一年以下有期徒刑、拘役或三萬元以下罰金。
刑法第二百十六條：行使第二百十條至第二百十五條之文書者，依偽造、變造文書或
登載不實事項或使登載不實事項之規定處斷。
